【裁判字號】    97,交聲,365
【裁判日期】    971117
【裁判案由】    違反道路交通管理處罰條例聲明異議
【裁判全文】
臺灣基隆地方法院交通事件裁定         97年度交聲字第365號
移送機關即
原處分機關  交通部公路總局臺北區監理所基隆監理站
異  議  人
即受處分人  甲○○
上列異議人即受處分人因違反道路交通管理處罰條例聲明異議案
件，對於交通部公路總局臺北區監理所基隆監理站中華民國97年
10月6 日所為之處分（原處分案號：基監字第裁42-CO0000000號
），聲明異議，本院裁定如下：
    主  文
異議駁回。
    理  由
一、原處分意旨略以：異議人即受處分人甲○○於民國96年12月
    12日下午3 時47分許，駕駛車號5D-3693 號自用小客車行經
    台二線翡翠灣前，因闖紅燈違規，經警當場舉發，裁處罰鍰
    新台幣（下同）2,700 元，並記違規點數3 點等情。
二、異議意旨則以：異議人係於該路口交通號誌之燈號由綠燈轉
    變為黃燈時通過停止線，並無闖紅燈之行為，警車在異議人
    駕駛車輛之後方，警員誤認異議人駕車通過停止線時，交通
    號誌之燈號已轉變為紅燈等情。
三、按汽車行駛至交岔路口，其行進應遵守燈光號誌，且汽車駕
    駛人，行經有燈光號誌管制之交岔路口闖紅燈者，處1,800
    元以上5,400 元以下罰鍰，前項紅燈右轉行為者，處600 元
    以上1,800 元以下罰鍰，並記違規點數3 點，道路交通安全
    規則第102 條第1 款及道路交通管理處罰條例第53條第1 項
    、第63條第1 項第3 款分別定有明文。
四、經查：
（一）異議人於96年12月12日下午3 時47分許，確駕駛車號5D-3
      693 號自用小客車，沿台二線萬里往野柳方向行駛等情，
      未據異議人爭執，復經證人即臺北縣政府警察局金山分局
      警員林文權到庭證述明確，另有臺北縣政府警察局舉發違
      反道路交通管理事件通知單附卷可稽，首揭事實應堪認定
      。
（二）證人林文權證稱當日晚間其與警員陳鳳堂駕駛警車沿台二
      線萬里往金山方向行駛，由陳鳳堂駕車，其坐在副駕駛座
      ，警車行駛於外側車道，異議人駕駛之車輛則行駛於警車
      前方同側之中間車道，兩車相距約30公尺，中間並無其他
      車輛行駛，異議人駕駛之車輛行駛至萬里翡翠灣前之路口
      時，該路口設置之交通號誌燈號已顯示為紅燈，異議人先
      在停止線處停車，約1 秒後，隨即駕車通過停止線往前行
      駛，當時該交通號誌之燈號仍為紅燈，其與陳鳳堂見狀隨
      即鳴示警笛，經過萬里隧道後，始將異議人攔停舉發等語
      ，而證人林文權因長期於金山地區任職，曾見過異議人，
      惟2 人並無交情，業經證人林文權證述在卷，衡情，證人
      林文權應無刻意設詞構陷異議人之必要；又證人林文權證
      稱當時天氣晴，且行駛於該路段之其他車輛均在警車後方
      ，亦即警車與異議人駕駛之車輛間並無相隔其他車輛等情
      ，參以異議人駕車通過前開地點之時間為下午3 時47分許
      ，天色尚屬明亮，另該路段為直行，上開路口設置之交通
      號誌亦未遭他物遮蔽等情，此有現場照片在卷供參，則林
      文權得以清楚看見行駛於警車前方之異議人駕駛車輛之行
      駛狀況及前開交通號誌之燈號變換情形一節，應堪認定；
      再者，證人林文權具結證稱異議人駕駛之車輛距離該路口
      停止線約5 公尺時，該路口設置之交通號誌燈號已轉為紅
      燈，異議人駕車抵達該路口設置之停止線時，先停車後再
      行開動往前行駛，當時該交通號誌之燈號仍為紅燈，故得
      以確認異議人確有闖紅燈之行為等語，因異議人於駕車行
      駛至前開路口之停止線時先行停車，足見當時該交通號誌
      之燈號確已轉變為紅燈，復因當時天色明亮，且前無其他
      車輛遮蔽視線，堪認證人林文權所稱清楚看見異議人駕車
      通過該停止線時，交通號誌之燈號仍為紅燈等情，應與事
      實相符，是異議人確有闖紅燈之行為此節，即足認定。
（三）至於異議人固辯稱其駕車通過前開路口之停止線時，該交
      通號誌之燈號甫由綠燈轉變為黃燈，因警車在其駕駛車輛
      之後方，警員誤認其通過停止線時，該交通號誌之燈號已
      轉為紅燈云云，惟異議人駕車抵達該路口時，先在停止線
      前停車，約1 秒鐘後，始繼續駕車往前行駛，已如前述，
      足認被告駕車抵達該路口之停止線時，前開交通號誌之燈
      號已為紅燈；又證人林文權明確證稱其親見異議人駕車通
      過前開路口之停止線時，該交通號誌之燈號確為紅燈等語
      ，復依據當時天氣、車況及道路情形觀之，證人林文權應
      無誤認之可能，是認異議人所持辯解非屬可信。
（四）另按交通違規之舉發可分為「當場舉發」及「逕行舉發」
      ，由於逕行舉發之受處分人並無當場向舉發員警辯駁、陳
      述意見之機會，故現行法制就逕行舉發之條件多所設限；
      至於當場舉發交通違規事件，鑑於交通違規事實往往驟然
      而現、稍縱即逝，若硬性要求舉發員警不分違規情節，一
      律必須預留證據，俾便事後提出供法院審查，除有現實技
      術可行性之困難，勢將大幅提高交通管理之行政成本，並
      嚴重削弱道路交通管理之行政效能，且舉發交通違規行為
      之處分亦屬行政行為，除應遵循公正、公開與民主之程序
      ，確保依法行政之原則，以保障人民權益，亦應兼顧提高
      行政效能，因此，若舉發員警到庭結證違規情節屬實，且
      提出支持舉發違規可憑信性之相關佐證，又查無設詞構陷
      或舉發錯誤之事證，自堪據以認定違規情節應屬事實。本
      件舉發員警林文權已到庭就異議人之違規情事結證明確，
      並提出現場照片為佐，足見證人所述並非無據，異議人復
      未提出舉發錯誤之事證，依據上開說明，已足以認定異議
      人確有闖紅燈之違規情事。
（五）又按行為人有違反道路交通管理事件之情形者，應填製舉
      發違反道路交通管理事件通知單，並於被通知人欄予以勾
      記，當場舉發者，應填記駕駛人或行為人姓名、性別、出
      生年月日、地址、身分證統一編號及車主姓名、地址、車
      牌號碼、車輛種類，被查獲之駕駛人或行為人為受處分人
      時，應於填記通知單後將通知聯交付該駕駛人或行為人簽
      名或蓋章收受之，拒絕簽章者，仍應將通知聯交付該駕駛
      人或行為人收受，並記明其事由及交付之時間，拒絕收受
      者，應告知其應到案時間及處所，並記明事由與告知事項
      ，視為已收受，違反道路交通管理事件統一裁罰基準及處
      理細則第11條第1 項第1 款定有明文。本件異議人於前開
      時、地，因闖紅燈經警當場舉發，並開立臺北縣政府警察
      局北縣警交字第C00000000 號舉發違反道路交通管理事件
      通知單，該舉發單已記載駕駛人即異議人之姓名、性別、
      出生年月日、地址、身分證統一編號以及違規時、地、違
      規事實等內容，惟經異議人拒絕簽收，舉發員警林文權已
      告知應到案之時間及處所，業經證人林文權證述明確，復
      有該舉發單影本在卷供參，依據上開規定，視為異議人已
      收受該舉發單，自無庸再以郵寄方式送達該舉發單。
（六）綜上，異議人確於上揭時、地，駕駛前開車輛闖紅燈一節
      ，已堪認定，故移送機關依據道路交通管理處罰條例第53
      條第1 項、第63條第1 項第3 款及違反道路交通管理事件
      統一裁罰基準及處理細則等規定，裁處異議人罰鍰2,700
      元，並記違規點數3 點，認事、用法均無違誤。從而，本
      件聲明異議為無理由，應予駁回。
據上論斷，應依道路交通案件處理辦法第19條，裁定如主文。
中    華    民    國    97    年    11    月    17    日
                  交通法庭法    官  邰婉玲
以上正本證明與原本無異。
對於本件裁定如有不服，應於送達後5 日內，向本院提出抗告書
狀，敘述抗告之理由，抗告於臺灣高等法院。
中    華    民    國    97    年    11    月    17    日
                          書 記 官  彭筠凱


司法院資訊處製作；財團法人民間司法改革基金會備份。
